臺灣雲林地方法院民事簡易判決
111年度港勞簡字第1號
原      告  中華開發資產管理股份有限公司

法定代理人  顏志堅
訴訟代理人  季佩芃律師
            鍾奇維
被      告  美信水產有限公司

法定代理人  謝淑惠
上列當事人間請求給付扣薪款事件，本院於民國111年10月27日
言詞辯論終結，判決如下：
    主      文
原告之訴駁回。
訴訟費用由原告負擔。
    事實及理由
壹、程序事項：
一、按當事人之法定代理人之代理權消滅者，訴訟程序在有法定
    代理人或取得訴訟能力之本人承受其訴訟以前當然停止；承
    受訴訟人，於得為承受時，應即為承受之聲明；聲明承受訴
    訟，應提出書狀於受訴法院，由法院送達於他造，民事訴訟
    法第170條、第175條第1項及第176條分別定有明文。經查，
    原告法定代理人於訴訟中變更為顏志堅，原告已於民國111
    年10月19日提出民事補充理由暨陳述意見（五）狀，聲明由
    顏志堅承受訴訟，並經本院將該書狀繕本送達被告（見本院
    卷第435頁），核與前開規定相符，應予准許。
二、被告經合法通知，未於言詞辯論期日到場，核無民事訴訟法
    第386條各款所列情形，爰依原告之聲請，由其一造辯論而
    為判決。
貳、實體事項：
一、原告主張：
　㈠訴外人曾界崇前積欠訴外人龍星昇第一資產管理股份有限公
    司（下稱龍星昇公司）新臺幣（下同）500萬元債務及利息
    、違約金未為清償，經本院核發93年度執庚字第13701號債
    權憑證（下稱系爭債權憑證）在案，而龍星昇公司已於97年
    6月25日將上開全部債權讓與前中華開發資產管理股份有限
    公司（已因企業併購而消滅，下稱前中華公司)，前中華公
    司又與中華成長三資產管理股份有限公司（下稱成長三公司
    ）合併，以成長三公司為存續公司，並自合併基準日之108
    年7月1日起，所有權利義務均由成長三公司概括承受，嗣成
    長三公司更名為如原告公司所示，而由原告繼受上開全部債
    權。
　㈡原告前執系爭債權憑證為執行名義，對曾界崇任職於被告期
    間之各項薪資債權為強制執行，並經本院以102年度司執卯
    字第7014號核發扣押薪資命令（下稱系爭扣押命令）在案，
    惟被告於102年3月28日以曾界崇僅為臨時工，工時不定，因
    其工作時數極少，無法扣押薪資等情為由而為不實異議，致
    原告無法於前開強制執行程序就曾界崇對被告之薪資債權受
    償。
　㈢原告為此另向本院提起確認薪資債權存在訴訟，並經本院104
    年度港簡字第187號、105年度簡上字第33號（以下合稱前案
    判決）民事判決認定曾界崇對被告自102年3月起至104年9月
    止確有198,595元之薪資債權（下稱系爭薪資債權）存在確
    定，且被告迄未為給付。
　㈣原告於前案判決確定後，又以前案判決對被告聲請強制執行
    ，然因前案判決為確認訴訟判決，並無執行力，而經本院10
    6年度司執字第27831號裁定駁回。
　㈤原告主張曾界崇對被告之系爭薪資債權仍存在，或因前案判
    決而發生新的「判決請求權」，被告仍應照系爭薪資債權所
    示金額如數給付原告。又被告所為如前開㈡所示之不實異議
    故意不法行為，致原告無法順利受償而受有損害，亦構成民
    法第184條第1項前段及後段規定之侵權行為，爰提起本件訴
    訟，並請求擇一為原告勝訴之判決。並聲明：被告應給付原
    告198,595元，及自起訴狀繕本送達被告之翌日起至清償日
    止，按週年利率百分之5計算之利息。
二、被告則以：原告請求之曾界崇對被告自102年3月起至104年9
    月止共198,595元之薪資債權，應適用民法第126條短期時效
    規定，而已罹於時效。被告就原告之請求為時效抗辯。並聲
    明如主文第1項所示。
三、得心證之理由
　㈠原告主張被告不實異議，成立民法第184條第1項前段及後段
    規定之侵權行為部分，已罹於時效：
　⒈按因故意或過失，不法侵害他人之權利者，負損害賠償責任
    ；故意以背於善良風俗之方法，加損害於他人者，亦同，民
    法第184條第1項定有明文。是民法第184條第1項後段規定情
    形，係指違法以及不當加損害於他人之行為而言，至於侵害
    係何權利，要非所問。而所謂違法以及不當，不僅限於侵害
    法律明定之權利，即違反保護個人法益之法規，或廣泛悖反
    規律社會生活之根本原理的公序良俗者，亦同（最高法院55
    年台上字第2053號判例意旨參照）。又按法人依民法第26條
    至第28條規定，為權利之主體，有享受權利之能力；為從事
    目的事業之必要，有行為能力，亦有責任能力。又依同法第
    28條、第188條規定，法人侵權行為損害賠償責任之成立，
    係於其董事或其他有代表權人，因執行職務所加於他人之損
    害，或其受僱人因執行職務，不法侵害他人之權利時，始與
    各該行為人連帶負賠償之責任。惟民法關於侵權行為，於第
    184條定有一般性規定，依該條規定文義及立法說明，並未
    限於自然人始有適用。法人既藉由其組織活動，追求並獲取
    利益，復具分散風險之能力，自應自己負擔其組織活動所生
    之損害賠償責任，認其有適用民法第184條規定，負自己之
    侵權行為責任，俾符公平（最高法院108年度台上字第2035
    號民事判決可資參照）。另按債權之行使，通常雖應對特定
    之債務人為之，但第三人如教唆債務人合謀，使債務之全部
    或一部陷於不能履行時，則債權人因此所受之損害，得依侵
    權行為之法則，向該第三人請求賠償（最高法院18年上字第
    2633號判例意旨可參）。是債權人就債務人對於第三人之金
    錢債權為執行時，倘第三人與債務人合謀使債務人對於第三
    人之金錢債權陷於不能履行，致債權人之債權未能受償，債
    權人就其所受之損害，自得向第三人依侵權行為法則請求損
    害賠償。
　⒉原告主張上開事實，業據提出與其所述相符之系爭債權憑證
    、債權讓與證明書、存證信函、郵政掛號郵件收件回執、經
    濟部108年8月19日經授商字第10801099600號函、系爭扣押
    命令、被告陳報扣押薪資債權或聲明異議狀、前案判決及確
    定證明書、公司變更登記表、本院102年5月8日102年度司執
    字第7014號執行終結函、民事強制執行聲請狀、本院106年
    度司執字第27831號裁定等件為證（見本院卷第13頁至第33
    頁、第43頁至第67頁、第129頁至第141頁、第379頁至第431
    頁）。本院審酌被告上開聲明異議狀，係以曾界崇為臨時工
    ，工作時間不定時，且工作時數極少等為由而聲明異議，然
    觀前案判決所載內容，可知曾界崇自101年6月15日起即由被
    告公司加保勞工保險，投保薪資為43,900元，被告亦不否認
    曾界崇每月自被告處領有薪資，已足認定曾界崇自101年6月
    15日至104年11月10日均任職於被告公司，並依其對被告公
    司之工作時間、工作內容等勞力付出，該勞動價值可評價為
    超過每月勞保之基本薪資，甚至與其勞工保險投保薪資每月
    43,900元相近等情，經本院依職權調閱前案判決卷宗核實無
    誤，是被告先前所為異議理由，明顯悖於前開事實，顯為不
    實，堪認被告係故意向本院執行處為不實異議，阻擾原告執
    行曾界崇對被告之薪資債權，悖離規律社會生活根本原理即
    公序良俗，使原告之債權全部陷於不能執行。被告就曾界崇
    對被告之薪資債權為不實異議，自係故意以背於善良風俗之
    方法，不法侵害原告之債權，應對原告負侵權行為之損害賠
    償責任。
　⒊被告就原告之請求為時效抗辯，並請求駁回原告之訴。按因
    侵權行為所生之損害賠償請求權，自請求權人知有損害及賠
    償義務人時起，2年間不行使而消滅，民法第197條第1項前
    段規定固有明文，惟所謂「知」有損害及賠償義務人，係指
    明知而言，亦即該請求權之消滅時效，應以請求權人實際知
    悉損害及賠償義務人時起算；如請求權人不知損害或賠償義
    務人，自無從開始起算2年消滅時效。次按時效完成後，債
    務人得拒絕給付，民法第144條第1項亦有明文。經查，原告
    因被告於102年3月28日所為前開不實異議行為，致原告無法
    就曾界崇對被告自102年3月起至104年9月止之薪資債權即系
    爭薪資債權受償，且因被告異議時系爭薪資債權尚未發生，
    原告尚無從知悉前開損害。又原告因就曾界崇對被告之薪資
    債權存否不明，而於104年10月21日提起前案判決，並於105
    年12月20日判決確定，有前案判決卷宗暨所附民事起訴狀上
    本院收文戳、確定判決證明書存卷可憑，是原告對被告之侵
    權行為損害賠償請求權，至遲應自前案判決確定時起算2年
    短期時效，並至107年12月21日罹於時效。然原告遲至110年
    7月29日始提起本件訴訟，亦有民事起訴狀上本院收文戳在
    卷可稽（見本院卷第9頁），則原告對被告之侵權行為損害
    賠償請求權應已罹於時效，被告拒絕給付原告之請求，即為
    可採。原告雖另依民法第137條規定，主張其請求權因提起
    前案判決訴訟而中斷，並應重新起算5年消滅時效云云，惟
    依前述，原告對被告之侵權行為損害賠償請求權消滅時效於
    前案判決確定時始行起算，原告並未舉證於前開時效起算後
    有何時效中斷之情形，自無時效中斷、重新起算之問題，其
    所辯於法無據，併此敘明。
　㈡原告雖又主張曾界崇對被告之系爭薪資債權仍存在，或因前
    案判決而發生新的「判決請求權」，被告仍應照系爭薪資債
    權所示金額如數給付原告云云。然查：
　⒈前案判決為確認訴訟判決，其判決主文係認定曾界崇對被告
    自102年3月起至104年9月止有薪資債權共198,595元，並未
    就原告與被告間創設新的權利義務關係，原告所稱前案判決
    確定後將發生新的「判決請求權」云云，顯屬無據。
　⒉又本院102年度司執字第7014號強制執行程序，經核發系爭扣
    押命令及被告異議後，僅就訴外人即連帶債務人曾天護之存
    款債權2,164元核發收取命令，而由原告收取該存款債權後
    即執行終結，並未就系爭薪資債權部分核發移轉命令、收取
    命令或其他得由原告取得系爭薪資債權之執行命令，是系爭
    薪資債權之請求權人應屬曾界崇，基於債之相對性原則，原
    告自無從本於曾界崇對被告之系爭薪資債權而為請求。況按
    利息、紅利、租金、贍養費、退職金及其他一年或不及一年
    之定期給付債權，其各期給付請求權，因五年間不行使而消
    滅，民法第126條定有明文。該條所稱之「其他一年或不及
    一年之定期給付債權」者，係指基於同一債權原因所生一切
    規則而反覆之定期給付而言，諸如年金、薪資之類，均應包
    括在內（最高法院99年度台上字第1102號判決意旨參照)。
    原告雖主張系爭薪資債權消滅時效因前案判決起訴而中斷，
    並於判決確定後重新起算5年云云，然系爭薪資債權之債權
    人為曾界崇，原告並非債權人，原告亦未舉證證明曾界崇與
    被告公司間就系爭薪資債權有何時效中斷之事實，則依民法
    第138條規定，原告提起前案判決之確認訴訟，無法阻斷系
    爭薪資債權請求權時效繼續進行。又依前開說明，系爭薪資
    債權應適用民法第126條短期時效規定，至109年9月間即罹
    於時效，然原告遲至110年7月29日始提起本件訴訟，被告辯
    稱系爭薪資債權已罹於時效並拒絕給付原告之請求，亦為可
    採。
　⒊綜上所述，原告本於系爭薪資債權、前案判決之法律關係所
    為主張亦無理由，應予駁回。　
四、從而，原告依民法第184條第1項前段及後段規定，或本於系
    爭薪資債權、前案判決之法律關係，請求被告給付原告198,
    595元，及自起訴狀繕本送達被告之翌日起至清償日止，按
    週年利率百分之5計算之利息，均無理由，應予駁回。　　
五、本件事證已臻明確，當事人其餘攻擊防禦方法及所提證據，
    經審酌後，核與判決結果不生影響，爰不逐一論述，併此敘明
    。
六、訴訟費用負擔之依據：民事訴訟法第78條。
中　　華　　民　　國　　111 　年　　11　　月　　17　　日
                  勞動法庭        法  官  詹皇輝
以上正本證明與原本無異。
如不服本判決，應於送達後20日內，向本院北港簡易庭提出上訴
狀並表明上訴理由，如於本判決宣示後送達前提起上訴者，應於
判決送達後20日內補提上訴理由書（須附繕本）。
中　　華　　民　　國　　111 　年　　11　　月　　17　　日
                                  書記官  伍幸怡